【裁判字號】    98,上易,537
【裁判日期】    981008
【裁判案由】    竊盜
【裁判全文】
臺灣高等法院臺南分院刑事判決         98年度上易字第537號
上  訴  人
即  被  告  乙○○
指定辯護人  本院公設辯護人  甲○○
上列上訴人因竊盜案件，不服臺灣嘉義地方法院98年度易字第22
3號中華民國98年6月30日第一審判決（起訴案號：臺灣嘉義地方
法院檢察署98年度偵字第3174號），提起上訴，本院判決如下：
    主  文
上訴駁回。
    事  實
一、乙○○意圖為自己不法之所有，基於攜帶兇器竊盜之犯意，
    於民國98年3月17日（起訴書誤載為10日）上午10時前某時
    ，在嘉義市○區○○○路與世賢路口旁丙○○所經營之甘蔗
    汁攤位處，持客觀上足以對人之生命、身體、安全構成威脅
    之兇器油壓剪1支，將丙○○用以鎖住搾甘蔗汁機之鐵鍊剪
    斷後竊取丙○○所有之搾甘蔗機汁1臺（價值約新臺幣25,00
    0元）得手。嗣於98年4月14日11時50分許，為警據報在嘉義
    市○區○○○路永欽一號橋下查獲，並扣得乙○○所有之油
    壓剪1支及上揭竊得之搾甘蔗汁機1臺（已發還丙○○），而
    悉上情。
二、案經嘉義市政府警察局第一分局報請臺灣嘉義地方法院檢察
    署檢察官偵查起訴。
    理  由
壹、證據能力部分：
一、按被告以外之人於審判外之言詞或書面陳述，除法律有規定
    者外，不得作為證據，刑事訴訟法第159條第1項定有明文。
    查證人丁○○之警詢筆錄，為被告以外之人在審判外之陳述
    ，既經被告表示不同意採為證據，依前揭規定，本院認無證
    據能力。
二、又按被告以外之人於審判外之陳述，雖不符刑事訴訟法第15
    9條之1至第159條之4之規定，而經當事人於審判程序同意作
    為證據，法院審酌該言詞陳述或書面陳述作成時之情況，認
    為適當者，亦得為證據；又當事人、代理人或辯護人於法院
    調查證據時，知有第159條之5第1項不得為證據之情形，而
    未於言詞辯論終結前聲明異議者，視為有前項之同意，為刑
    事訴訟法第159條之5第1項、第2項所明文。又當事人、代理
    人或辯護人於調查證據時，知有刑事訴訟法第159條第1項不
    得為證據之情形，卻表示「沒有意見」等意思，而未於言詞
    辯論終結前聲明異議者，應視為已有將該等傳聞證據採為證
    據之同意（最高法院93年度臺上字第3533號及94年度臺上字
    第2976號等判決參照）。本件公訴人、被告、辯護人對於本
    案援引之下列屬傳聞證據之供述證據均表示沒意見（本院卷
    35頁），且無事證顯示係公務員因違法蒐證所取得之供述證
    據，本院審酌該等供述證據作成時之情況，亦認為適於作為
    證據，依刑事訴訟法第159條之5第1項之規定，應認為均有
    證據能力。
貳、實體認定部分：
二、訊據被告乙○○矢口否認有何攜帶兇器竊盜犯行，辯稱：(一)
    警察所查扣之搾甘蔗汁機係舊的，為其自行購買所得，並非
    被害人丙○○所有，因為系爭機器上並無被害人所稱之嘉勝
    五金行之標幟，輪胎亦非新的。(二)扣案油壓剪係在其住處所
    查扣，並非在犯罪現場所扣得，自無證據足以證明其有竊盜
    犯行。(三)系爭搾甘蔗汁機重達80幾公斤，且位在市區，其1
    個人在未有任何工具的情況下，實無法竊取後放置於查獲處
    而未被人發現。(四)況系爭機器若係其所竊得，竊取的目的不
    外乎自行使用或處分變賣，然其怎可能於被害人失竊1個多
    月以後，還未使用或銷贓？顯見其缺乏竊盜之動機。云云，
    惟查：
  (一)被告於98年4月14日11時50分許，為警在嘉義市○區○○○
    路永欽一號橋下查扣得其所有之油壓剪1支及系爭搾甘蔗汁
    機1臺等情，業據被告於警詢時、偵查中及本院訊問時均供
    承不諱，復有搜索同意書、嘉義市政府警察局第一分局搜索
    扣押筆錄、扣押物品目錄表、扣押物品收據各乙份、查獲現
    場及扣案物品照片4幀附卷可稽，堪以認定。
  (二)按告訴人之告訴，係以使被告受刑事訴追為目的，是其陳述
    是否與事實相符，固仍應調查其他證據以資審認。然證明告
    訴人指訴與事實相符之證據，並不以直接證據為限，若間接
    證據，已足供佐證告訴人之指訴為真實，亦非不得以之與告
    訴人之指訴，相互印證，併採為判決之基礎（最高法院93年
    度台上字第4632號判決參照）。經查：
  1.證人即被害人丙○○就其所失竊搾甘蔗汁機之特徵於原審審
    理時結證稱：「我這台搾甘蔗汁機嘉義沒有很多人買這麼大
    台，因為我在購買時有請店家在搾甘蔗汁機整台封白鐵花了
    5千元，一般買來的搾甘蔗汁機都是沒有包白鐵。我剛買時
    ，送來的那天，下車的時候，我推的時候，搾甘蔗汁機翻倒
    ，所以搾甘蔗汁機側面撞有一個凹陷，搾甘蔗汁機後面因為
    送來時，有磨到鐵有磨兩條痕跡，前面榨汁的地方我用鐵在
    表面打一個Ｘ號作記號，還有購買店家有貼他們的店名標幟
    。」（見原審卷第42頁、第43頁）等語，其於偵查中亦為相
    同之陳述（見偵查卷第26頁），是其證詞並無瑕疵可指。再
    對照證人即嘉勝五金行負責人丁○○於本院審理時證稱：「
    （你賣的搾甘蔗汁機有什麼特徵，有沒有貼標籤？）我賣的
    搾甘蔗汁機都有貼嘉勝五金行、電話號碼、地址等特徵標籤
    ，而且整台都有封白鐵。…（你賣給丙○○的搾甘蔗汁機與
    賣給別人的搾甘蔗汁機是否相同？）大小台分很多種，每人
    買的型號都不同，丙○○買2台都是這種。（在庭這台是否
    是你賣給丙○○的搾甘蔗汁機？）是的，沒錯。（搾甘蔗汁
    機是工廠做的，不是你做的，你如何看出是這台？）搾甘蔗
    汁機送到我店裡我有看見，我店裡也有沒有封白鐵的搾甘蔗
    汁機，形體都一樣，但丙○○要我用白鐵封起來，而這台都
    有封白鐵。（這台是否有嘉勝五金行的標籤？）都已經拆掉
    了。…（這台機器是新的還是舊的？）（審視機器）這台是
    新的，輪子也是新的。」（見本院卷第56-59頁）等詞，更
    徵證人丙○○上開證詞並非子虛。此外，證人丙○○所指證
    之上開搾甘蔗汁機特徵，亦有扣案搾甘蔗汁機之特徵照片7
    幀（見偵查卷第20、21頁，本院卷第70-71頁）在卷可憑，
    足見扣案搾甘蔗汁機確為被害人丙○○所遭竊之搾甘蔗汁機
    無誤。
  2.被告為警查扣之油壓剪全長63公分，全部為金屬製，握把部
    分包覆綠色塑膠外皮，質地沈重，剪口鋒利等情，業據原審
    當庭勘驗無訛（見原審卷第49頁），故若持以傷人，自足以
    對人之生命、身體構成危害，是該扣案油壓剪客觀上具有危
    險性而得作為兇器使用無疑。而證人丙○○就其所遭竊之搾
    甘蔗汁機原本打烊後放置之方式於原審審理時結證稱：「（
    這台搾甘蔗汁機，你本來放在做生意地方的何處？）我四邊
    用鐵板圍著，我把搾甘蔗汁機推到裡面後，還用鐵鍊將搾甘
    蔗汁機鎖在一個角鐵的架子。鐵鍊被人剪斷，警察有去照相
    。」（見原審卷第43頁）等詞，並有現場照片4幀（見偵查
    卷第18頁、第19頁）附卷可憑。參以證人丙○○就發現搾甘
    蔗汁機遭竊時之情形於原審審理時結證稱：「（你說你原本
    鎖搾甘蔗汁機的鐵鍊被人剪斷，你是如何認為被人剪斷？）
    鐵鍊是1目1目連接在一起，被剪斷的有2目掉在地上，那是
    橢圓形的，他一定要剪斷才能竊走搾甘蔗汁機，被剪斷的缺
    口是非常整齊。」（見原審卷第43頁、第44頁）等語；對照
    被告於原審審理時自承其為警扣案之油壓剪得以剪斷鐵鍊（
    見原審卷第50頁）等情，並佐以上開被害人丙○○所遭竊之
    搾甘蔗汁機為警在嘉義市○區○○○路永欽一號橋下查扣時
    ，亦當場扣得被告所有之上開油壓剪，堪認被告係持用該把
    扣案油壓剪將被害人丙○○用以鎖住該搾甘蔗汁機之鐵鍊剪
    斷後竊取該搾甘蔗機汁得手無疑。而由被告竊得該搾甘蔗汁
    機後並移至其儲放工具處所放置等情以觀，亦足認被告確有
    竊盜犯意及不法所有之意圖至明。
  (三)被告固辯稱：為警查扣之該搾甘蔗汁機為其自行購買所得，
    其上並無告訴人及證人丁○○所指之標誌及痕跡，輪胎亦已
    毀壞云云。然：
    1.被告於98年4月14日警詢時就該搾甘蔗汁機之來源雖供稱
      ：該搾甘蔗汁機係伊約於3年前為賣甘蔗汁而以8,500元購
      得，而伊從95年至98年4月初在嘉義縣朴子市、新港鄉、
      雲林縣北港鎮，98年2月底至4月初在嘉義市○○路與吳鳳
      北路口賣甘蔗汁云云。但被告於98年4月14日檢察官偵訊
      時就其住居情形供稱：臺北縣三重市之戶籍地為其原本租
      屋處，因未繳納租金被房東趕出來已1年多，居無定所當
      遊民在路邊睡覺，其到嘉義市只有3個月（偵查卷第9頁）
      等語，是其於1年前既仍在在臺北縣賃屋而居，足見其聲
      稱在嘉義縣及雲林縣曾販賣甘蔗汁云云，顯屬杜撰。且經
      檢察官指揮員警帶同被告前往其所聲稱購買該搾甘蔗汁機
      之商家及其擺攤販賣甘蔗汁之處所查訪，其結果均無任何
      商家曾售與被告該搾甘蔗汁機，且嘉義市○○路與吳鳳北
      路口亦未曾有人賣過甘蔗汁等情，此據證人林慶賢、薛玉
      琪於警詢時證述明確（偵查卷第36-39頁），復有員警職
      務報告乙份及上新二手貨大賣場、嘉勝五金行、九九行國
      際有限公司、大發餐飲設備名片4紙（偵查卷第29、42頁
      ）在卷可佐，更見被告上開辯詞純屬子虛，並不足信。
    2.而系爭榨甘蔗機之現狀雖無被害人及證人丁○○所指之標
      誌（嘉勝五金行、電話號碼、地址等特徵），然該機器，
      與其他機器不同，是用白鐵封起來，現仍是新機器，並非
      舊機器，此業經證人丁○○當庭指認確係其販賣予被害人
      無訛（本院卷第58頁），而原先貼有標誌之地方，現標誌
      雖已被移除，然該機器上仍有移除之刮痕，且輪子亦有被
      利器削磨之痕跡，此有照片3紙在卷可憑（本院卷第69-70
      頁），則系爭機器現雖無標誌且輪胎非完整，然此應是被
      告取得後避免贓物遭發覺而所為之行為，是系爭機器上現
      雖未有標誌及輪胎不完整，亦難據此為有利於被告之證據
      。
  (四)被告又辯稱系爭機器經本院當庭秤量重達80.8公斤（本院卷
    第66頁），且告訴人失竊地點亦在市區，其不可能1人竊取
    而未被發現云云。惟被告竊取時係可能夥同他人駕駛貨車於
    深夜載運系爭機器，自尚難以被告行竊時未被當場發現其行
    竊方法即論斷被告無法竊取系爭機器，此亦難據為有利於被
    告之認定。至被告於竊取該機器後1個多月尚未處分贓物乙
    節，此亦可能係因銷贓不易或其他原因所致，亦難以此即認
    定該機器非被告所竊取。
  (五)上開證據綜合判斷，堪認系爭機器應係被害人所有而為被告
    所竊取，被告所辯均難憑採。本件事證明確，被告犯行至堪
    認定，應依法論科。
三、按刑法第321條第1項第3款攜帶兇器竊盜罪，係以行為人攜
    帶兇器竊盜為加重條件，此所謂兇器，其種類並無限制，凡
    客觀上足對人之生命、身體、安全構成威脅，具有危險性之
    兇器均屬之，且只須行竊時攜帶此種具有危險性之兇器為已
    足，並不以攜帶之初有行兇之意圖為必要（最高法院79年度
    臺上字第5253號判例意旨參照）。本案被告係持扣案足以供
    作兇器使用之油壓剪將被害人丙○○用以鎖住該搾甘蔗汁機
    之鐵鍊剪斷後竊取該搾甘蔗機汁得手，已如前述，核其所為
    ，係犯刑法321條第1項第3款之加重竊盜罪。
四、原審以被告罪證明確，因予適用刑法321條第1項第3款，並
    審酌被告係國小畢業之智識程度、前有殺人未遂前科之素行
    、攜帶兇器行竊之犯罪手段，所竊得之財物價值，以及其犯
    罪後仍否認犯行，難見其悔意等一切情狀，量處有期徒刑1
    年，並依刑法第38條第1項第2款之規定，沒收扣案之油壓剪
    1支。本院經核原判決認事用法，並無不合，量刑亦稱妥適
    ，被告上訴否認犯行，所執理由或為原審已詳為論斷之證據
    取捨，或為無法舉證之抗辯，其據以指摘原判決不當，請求
    撤銷改判，為無理由，應駁回其上訴。
據上論結，應依刑事訴訟法第368條，判決如主文。
本案經檢察官邱克斌到庭執行職務。
中    華    民    國    98    年    10    月    8     日
                  刑事第二庭  審判長法  官   葉居正
                                    法  官   陳欽賢
                                    法  官   洪碧雀
以上正本證明與原本無異。
不得上訴。
                                    書記官   魏芝雯
中    華    民    國    98    年    10    月    9     日
附錄論罪科刑法條：
中華民國刑法第321條（加重竊盜罪）
犯竊盜罪而有左列情形之一者，處6月以上、5年以下有期徒刑：
一、於夜間侵入住宅或有人居住之建築物、船艦或隱匿其內而犯
    之者。
二、毀越門扇、牆垣或其他安全設備而犯之者。
三、攜帶兇器而犯之者。
四、結夥三人以上而犯之者。
五、乘火災、水災或其他災害之際而犯之者。
六、在車站或埠頭而犯之者。
前項之未遂犯罰之。


司法院資訊處製作；財團法人民間司法改革基金會備份。
